臺灣宜蘭地方法院刑事判決
110年度易字第298號
公  訴  人  臺灣宜蘭地方檢察署檢察官
被      告  卓宏駿


上列被告因侵占等案件，經檢察官提起公訴（110年度偵緝字第2
10號），被告於準備程序中就被訴事實為有罪之陳述，本院告知
被告簡式審判程序之旨，並聽取當事人之意見後，裁定改依簡式
審判程序進行審理，並判決如下：
    主    文
卓宏駿犯如附表「罪刑」欄所示之罪，各處如附表「罪刑」欄所
示之刑及沒收。應執行有期徒刑壹年。
    犯罪事實
一、卓宏駿於民國109年3月至5月間擔任全家便利商店南豪店（
    址設宜蘭縣○○鎮○○○路00號，店長係莊千翬）之店員，負責
    結帳、收款等工作，為從事業務之人，竟利用擔任大夜班值
    班店員之機會，意圖為自己不法之所有，而分別為下列犯行
    ：㈠於附表編號1所示時間，基於業務侵占之犯意，利用其保
    管店內現金之機會，將該店收銀機內之現金新臺幣(下同)44
    939元，易持有為所有而侵占入己。㈡於109年5月22日4時至5
    時許（即附表編號2-1至2-3所示時間），基於以不正方法將
    虛偽資料輸入電腦相關設備而取得不法利益及業務侵占之犯
    意，先在該店內，使用店內機器列印遊戲點數代收款繳費單
    ，在收銀櫃檯以條碼感應前開代收款繳費單上感應條碼後，
    未收取款項放入收銀機內，即將已收取現金1000元及20000
    元之虛偽資料輸入收銀機電腦並按下收銀機上現金鍵，使電
    腦透過網路連線之方式將交易成功之訊息回傳給遊戲點數發
    行公司，進而取得價值21000元之「星城ONLINE」遊戲點數
    之不法利益，復接續將其所保管之店內收銀機內現金5000元
    ，易持有為所有而侵占入己。㈢於109年5月28日5時至7時許
    （即附表編號3-1至3-4所示時間），基於以不正方法將虛偽
    資料輸入電腦相關設備而取得不法利益及業務侵占之犯意，
    先在前開店內，使用該店機器列印遊戲點數代收款繳費單，
    在收銀櫃檯以條碼感應前開代收款繳費單上感應條碼後，未
    收取款項放入收銀機內，即將已收取現金10000元及20000元
    之虛偽資料輸入收銀機電腦並按下收銀機上現金鍵，使電腦
    透過網路連線之方式將交易成功之訊息回傳給遊戲點數發行
    公司，進而取得價值30000元之「星城ONLINE」遊戲點數之
    不法利益，復將其所保管之店內收銀機及抽屜內現金12000
    元、10216元，易持有為所有而侵占入己（總計侵占收銀機
    及抽屜內現金共22216元）。
二、案經莊千翬訴由宜蘭縣政府警察局羅東分局報告臺灣宜蘭地
    方檢察署檢察官偵查起訴。
    理    由
一、按除被告所犯為死刑、無期徒刑、最輕本刑為3 年以上有期
    徒刑之罪或高等法院管轄第一審案件者外，於第一次審判期
    日前之準備程序進行中，被告先就被訴事實為有罪之陳述時
    ，審判長得告知被告簡式審判程序之旨，並聽取當事人、代
    理人、辯護人及輔佐人之意見後，裁定進行簡式審判程序，
    刑事訴訟法第273 條之1 第1 項定有明文。經核本件被告卓
    宏駿所犯係死刑、無期徒刑、最輕本刑為3 年以上有期徒刑
    以外之罪，其於準備程序中就被訴事實為有罪之陳述，經法
    官告知簡式審判程序之旨，並聽取公訴人、被告之意見後，
    本院爰依首揭規定，裁定進行簡式審判程序。是本案之證據
    調查，依同法第273 條之2 規定，不受同法第159 條第1 項
    、第161 條之2 、第161 條之3 、第163 條之1 及第164 條
    至170 條規定之限制，合先敘明。
二、上開犯罪事實，業據被告於本院準備程序及簡式審判程序中
    坦承不諱，核與證人即告訴人莊千翬於警詢、偵查中及本院
    準備程序證述之情節大致相符，並有附表編號1 至3 證據欄
    所示之證據附卷可參，足認被告之任意性自白與事實相符，
    應堪採信。本件事證明確，被告上開業務侵占及非法以電腦
    相關設備製作不實財產權得喪紀錄得利犯行均堪以認定，應
    予依法論科。
三、論罪科刑
（一）按刑法第339條之3之罪，以不正方法對於電腦或相關設備
      輸入虛偽資料或不正指令，為其構成要件，而所謂不正方
      法輸入虛偽資料或不正指令，係指在正常使用電腦或其相
      關設備之範圍內，輸入該電腦或相關設備者不願接納的指
      令或資料而言，亦包含行為人無權使用或逾越授權範圍使
      用電腦或相關設備之情形（最高法院101年度台上字第442
      6號判決意旨參照）。本案告訴人固授權被告工作期間具
      有合法使用收銀機電腦，並按下現金鍵確認交易之權限，
      惟未許可被告得將未收取款項之虛偽交易資料輸入收銀機
      電腦之事宜，則被告逾越授權範圍，擅自將未實際收取如
      附表2-1、2-2、3-1、3-2所示現金之虛偽資料輸入收銀機
      電腦，以此不正方式製作財產權取得紀錄，而取得價值如
      附表編號2-1、2-2、3-1、3-2所示金額之「星城ONLINE」
      遊戲點數之不法利益。故核被告就附表編號1、2-3、3-3
      、3-4所為，均係犯刑法第336條第2項之業務侵占罪；就
      附表編號2-1、2-2、3-1、3-2所為，均係犯刑法第339條
      之3第2項之非法以電腦相關設備製作不實財產權得喪紀錄
      得利罪。又被告於附表2-1至2-3所示時、地及於附表3-1
      至3-4所示時地，各取得告訴人店內現金及將虛偽資料輸
      入該店收銀機電腦而取得附表所示遊戲點數之數舉動，顯
      係基於業務侵占及詐欺之單一犯意，於密切接近之時間在
      同一地點實行，依一般社會健全觀念，在時間差距上難以
      強行分開，各應屬接續之單一行為；而其如附表編號2-1
      至2-3、以及如附表編號3-1至3-4犯行，各以一接續行為
      同時觸犯業務侵占及非法以電腦相關設備製作不實財產權
      得喪紀錄得利二罪，為想像競合犯，均依刑法第55條規定
      ，應各從一重之非法以電腦相關設備製作不實財產權得喪
      紀錄得利罪處斷。
（二）公訴意旨雖起訴被告犯罪事實欄一、㈡及㈢所示犯行均係涉
      犯刑法第336條第2項之業務侵占罪，惟刑法第339條之3第
      1項、第2項以不正方法將虛偽資料或指令輸入電腦製作財
      產權得喪、變更紀錄而取得他人財產或利益罪，核屬電腦
      犯罪型態之一種，為同法第339條普通詐欺罪之加重類型
      （刑法第339條之3立法理由參照），經查，一般以便利商
      店之機器購買「星城ONLINE」遊戲點數，須經店員收款後
      在收銀機電腦輸入金額並按下現金鍵確認交易完成後，收
      銀機電腦始會輸出遊戲點數序號及密碼，顧客再持之使用
      所購得遊戲點數等情，業經告訴人於警詢陳述在卷，是上
      開遊戲點數並非被告個人所保管持有，而須以電腦輸入交
      易成功之財產權變動紀錄後，始能取得該遊戲點數而持有
      之。基此，本件被告以輸入虛偽資料至收銀機電腦，使電
      腦系統誤認交易已成功，以此不正方法取得「星城ONLINE
      」遊戲點數之不法利益，自該當刑法第339條之3第2項之
      罪，公訴意旨認被告係犯刑法第336條第2項之侵占罪嫌，
      於法未洽，惟檢察官起訴之事實與法院認定之事實，二者
      社會基本事實同一，於本院準備程序及審理時亦已踐履告
      知被告變更罪名（本院卷第48、62頁），自得就此予以審
      理，爰依刑事訴訟法第300條變更起訴法條，而依刑法第3
      39條之3第2項之罪論處。另刑法第339條之3構成要件，已
      涵括同法第359條之無故變更他人電磁紀錄罪之全部構成
      要件，且前者限於財產權之電磁紀錄，後者則是包含任何
      電磁紀錄，故應認刑法第339條之3之罪乃同法第359條之
      特別規定，故本案應優先適用刑法第339條之3第2項之規
      定，而不另論以同法第359條之無故變更他人電磁記錄罪
      ，併此敘明。
（三）被告所犯如編號1至3所示三罪，犯意各別，行為互殊，應
      予分論併罰。又被告前因施用毒品案件，經臺灣臺北地方
      法院以104年度審簡字第1482號、104年度審簡字第1595號
      判決分別判處有期徒刑4月、5月確定，並經同法院裁定定
      應執行有期徒刑8月確定，嗣於106年12月29日執行完畢；
      復因施用毒品案件，經臺灣臺北地方法院以106年度審簡
      字第63號、106年度審簡字第249號、106年度審簡字第139
      9號判決分別判處有期徒刑5月、6月、6月確定，並經同法
      院裁定定應執行有期徒刑1年1月確定，嗣於107年5月25日
      執行完畢；又因施用毒品案件，經臺灣臺北地方法院分別
      以107年度審易字第2846號、107年度審易字第3071號判決
      判處有期徒刑9月、7月，復經臺灣高等法院分別以108年
      度上易字第95號撤銷改判有期徒刑7月確定、以及以108年
      度上易字第167號判決上訴駁回確定；嗣經臺灣高等法院
      以108年度聲字第1417號裁定定應執行有期徒刑11月確定
      ，於109年3月1日執行完畢等情，有臺灣高等法院被告前
      案紀錄表在卷可稽，其固係於受有期徒刑之執行完畢後，
      5 年內故意再犯本件有期徒刑以上之罪，然按刑法第47條
      第1 項規定：「受徒刑之執行完畢，或一部之執行而赦免
      後，5 年以內故意再犯有期徒刑以上之罪者，為累犯，加
      重本刑至二分之一。」有關累犯加重本刑部分，不生違反
      憲法一行為不二罰原則之問題。惟其不分情節，基於累犯
      者有其特別惡性及對刑罰反應力薄弱等立法理由，一律須
      加重最低本刑. . . 其人身自由因此遭受過苛之侵害部分
      ，對人民受憲法第8 條保障之人身自由所為限制，不符憲
      法罪刑相當原則，牴觸憲法第23條比例原則（司法院大法
      官釋字第775 號解釋文參照）。觀諸被告所犯之前案均係
      施用毒品案件，與本案業務侵占及非法以電腦相關設備製
      作不實財產權得喪紀錄得利犯行，二者犯罪之罪名、行為
      態樣、侵害法益及情節，均顯不相同，本案被告所犯上開
      之罪，如依刑法第47條第1 項之規定予以加重，其人身自
      由將遭受過苛之侵害，不符憲法罪刑相當原則，牴觸憲法
      第23條比例原則，爰依前揭釋字第775號解釋文之意旨，
      不予加重其刑。
（四）爰審酌被告為滿足一己私慾，利用其擔任超商店員之機會
      ，數次侵占上開店內之收銀機現金，並以前揭方式多次取
      得上述遊戲點數之不法利益，且尚未與告訴人達成和解或
      支付賠償，致告訴人受有前揭損失，所為實屬不該，惟念
      及被告犯後坦承犯行並當庭向告訴人道歉之態度，再參以
      被告自陳無業、無需其扶養之人、家庭經濟狀況勉持等生
      活狀況，另考量其所侵占之現金與不法取得遊戲點數之價
      值及次數，以及前有妨害自由及多次毒品之前科，素行非
      佳，暨參酌被告之犯罪動機、手段及自陳國中畢業之智識
      程度等一切情狀，分別量處如主文所示之刑，並定其應執
      行之刑。
四、按犯罪所得，屬於犯罪行為人者，沒收之；前二項之沒收，
    於全部或一部不能沒收或不宜執行沒收時，追徵其價額，刑
    法第38條之1 第1 項前段、第3 項分別定有明文。查本件未
    扣案被告所侵占現金及不法取得之遊戲點數利益詳如附表編
    號1 至3 所示，均係被告之犯罪所得，業經被告供陳明確，
    此部分犯罪所得均尚未合法發還被害人，應均依刑法第38條
    之1 第1 項前段規定沒收之，並於全部或一部不能沒收或不
    宜執行沒收時，依同條第3 項規定，追徵其價額。
據上論斷，應依刑事訴訟法第273 條之1 第1 項、第299 條第1
項前段、第300條，刑法第336條第2項、第339條之3第2項、第55
條、第51條第5 款、第38條之1第1項前段、第3項，判決如主文
。
本案經檢察官吳志成提起公訴，檢察官劉憲英到庭執行職務。
中　　華　　民　　國　　110 　年　　9 　　月　　24　　日
                    刑事第五庭   法  官  程明慧
以上正本證明與原本無異。
如不服本判決應於收受送達後20日內向本院提出上訴書狀，並應
敘述具體理由。
                                 書記官  高雪琴
中　　華　　民　　國　　110 　年　　9 　　月　　27　　日
附錄本案論罪科刑法條：
中華民國刑法第336條
對於公務上或因公益所持有之物，犯前條第1項之罪者，處1年以
上7年以下有期徒刑，得併科15萬元以下罰金。
對於業務上所持有之物，犯前條第1項之罪者，處6月以上5年以
下有期徒刑，得併科9萬元以下罰金。
前二項之未遂犯罰之。
中華民國刑法第339條之3
（違法製作財產權紀錄取得他人之物之處罰）
意圖為自己或第三人不法之所有，以不正方法將虛偽資料或不正
指令輸入電腦或其相關設備，製作財產權之得喪、變更紀錄，而
取得他人之財產者，處7年以下有期徒刑，得併科70萬元以下罰
金。
以前項方法得財產上不法之利益或使第三人得之者，亦同。
前二項之未遂犯罰之。
附表：
編號 犯罪時間 犯罪所得及方式 證     據 罪    刑   1 109年5月12日9時53分前某時許 拿取收銀機內之現金44939元 1.被告於本院準備程序及簡式審判程序之自白（本院卷第40、48、62頁） 2.證人即告訴人莊千翬於警詢及偵查中之證述（警卷第1至3頁、偵卷第20頁及反面） 3.被告與告訴人莊千翬間LINE對話紀錄翻拍照片（警卷第31頁） 4.收銀員交接班明細表（警卷第33頁） 卓宏駿犯業務侵占罪，處有期徒刑柒月。未扣案之犯罪所得新臺幣肆萬肆仟玖佰參拾玖元沒收，於全部或一部不能沒收或不宜執行沒收時，追徵其價額。  2-1 109年5月22日4時21分許 刷虛擬代碼繳費1000元，以取得價值1000元之「星城ONLINE」遊戲點數。 1.被告於本院準備程序及簡式審判程序之自白（本院卷第40、48、62頁） 2.證人即告訴人莊千翬於警詢及偵查中之證述（警卷第1至3頁、偵卷第20頁及反面） 3.被告與告訴人莊千翬間LINE對話紀錄翻拍照片（警卷第34頁） 4.收銀員交接班明細表（警卷第35頁） 卓宏駿犯非法以電腦相關設備製作不實財產權得喪紀錄得利罪，處有期徒刑柒月。未扣案之犯罪所得新臺幣伍仟元及價值新臺幣貳萬壹仟元之不法利益均沒收，於全部或一部不能沒收或不宜執行沒收時，追徵其價額。  2-2 109年5月22日4時53分許 刷虛擬代碼繳費20000元，以取得價值20000元之「星城ONLINE」遊戲點數。    2-3 109年5月22日5時3分許 拿取收銀機內之現金5000元    3-1 109年5月28日5時33分許 刷虛擬代碼繳費10000元，以取得價值10000元之「星城ONLINE」遊戲點數。 1.被告於偵查中、本院準備程序及簡式審判程序之自白（偵卷第19頁、本院卷第40、48、62頁） 2.證人即告訴人莊千翬於警詢及偵查中之證述（警卷第1至3頁、偵卷第20頁及反面） 3.被告與告訴人莊千翬間LINE對話紀錄翻拍照片（警卷第36頁） 4.現金照片及收銀員交接班明細表（警卷第37至38頁） 卓宏駿犯非法以電腦相關設備製作不實財產權得喪紀錄得利罪，處有期徒刑捌月。未扣案之犯罪所得新臺幣貳萬貳仟貳佰壹拾陸元及價值新臺幣參萬元之不法利益均沒收，於全部或一部不能沒收或不宜執行沒收時，追徵其價額。  3-2 109年5月28日5時47分許 刷虛擬代碼繳費20000元，以取得價值20000元之「星城ONLINE」遊戲點數。    3-3 109年5月28日6時15分許 拿取收銀機及抽屜內之現金12000元    3-4 109年5月28日7時12分許 拿取收銀機內之現金10216元